【裁判字號】    91,上易,247
【裁判日期】    901231
【裁判案由】    妨害名譽
【裁判全文】
臺灣高等法院高雄分院刑事判決                    九十一年度上易字第二四七號
    上  訴  人
    即  被  告  甲○○○
右上訴人因妨害名譽案件，不服臺灣高雄地方法院九十年度易字第二九九五號，中華
民國九十年十二月三十一日第一審判決（起訴案號：臺灣高雄地方法院檢察署九十年
度偵字第九六五八號、第一三四九二號）提起上訴，本院判決如左：
    主  文
上訴駁回。
    事實及理由
一、本案經本院審理結果，認第一審判決認事用法及量刑均無不當，應予維持，並引
    用第一審判決書記載之事實、證據及理由。
二、上訴人即被告上訴意旨略以告訴人乙○○於偵查中，稱上訴人係在「進入」（銀
    樓）「住處內」為公然侮辱之行為（請見告訴狀及起訴書犯罪事實所載），然於
    檢察署偵訊時，則改稱上訴人係在「騎樓」為公然侮辱之行為，前後供詞反覆不
    一，顯不實在。證人及員警梁河濱證稱：上訴人有用台語向告訴人說：「不要臉
    ，討客兄」。地點在銀樓之「門口」等語，證人黃耀輝卻證稱：上訴人在外面的
    『騎樓』有罵告訴人，且先時說「罵什麼我記不太清楚」，惟隨後又翻異改稱：
    「大概是，不要臉，討客兄」等語。前後兩歧且模糊不確定之供述，顯不足以據
    為認定上訴人有公然侮辱犯行。再查民國九十年三月十一日係上訴人女兒歸寧，
    上訴人在接近宴廳中央地方送客，於送客時始終隨伴在上訴人旁之張宗一、李明
    輝於鈞院審理時證述在卷，並無辱罵告訴人，亦有錄影帶可證云云。
三、經查告訴人之告訴狀記載：「同日上午十時許，被告見告訴人之商店開門營業，
    復站在告訴人之店門口大聲叫囂，告訴人之商店因而聚集不少民眾在現場看熱鬧
    ，被告見狀乃當著大眾及維持秩序之七賢派出所梁河濱、黃耀輝等二位警員面前
    ，大聲辱罵，稱告訴人不要臉‧‧‧」（見偵查卷第三頁），並未指上訴人係在
    「進入住處內」為公然侮辱，又證人梁河濱、黃耀輝就在現場見聞之事，就上訴
    人辱罵之地點，一稱銀樓之門口，一稱外面之騎樓；按上訴人辱罵時，並非始終
    不曾移動，則上訴人或站在門口，或在騎樓，均是事實，況且此亦是不同人就同
    一地點所為之描述，用語不同，並無不可採信，至於黃耀輝之證詞，縱稱「大概
    是」，係其個人注意力或記憶力問題，不能否定梁河濱證言之可信度；次查上訴
    人女兒歸寧宴會送客時，卷附錄影帶畫面，經本院勘驗，固無被告辱罵告訴人之
    畫面，但查錄影帶所攝入之畫面，有固定之角度及範圍，不能以錄影帶無此畫面
    ，即謂無此犯行，證人簡南田於原審證稱：「‧‧‧在大門口的位置那裡聽到的
    」；林秀雲亦證稱：「我聽到上訴人說你這個女人真不要臉‧‧‧」，另證稱：
    「簡南田便叫上訴人不要這樣」二人均證稱是在大門口送客的地方聽到的（見原
    審卷第七十六頁），二人供證並無明顯不同；而證人張宗一、李明輝於本院證稱
    ：當日宴客並沒有一直跟在被告旁邊，故該二證人沒有聽到被告有侮辱告訴人，
    亦不能證明被告無侮辱行為，綜上所述，上訴人上訴意旨徒執各證人供述細節之
    不同，否認證言之真實性，自無可採，其上訴無理由，應予駁回。
四、原審判決書事實欄第二行記載：「竟基於公然侮辱之概括犯意」，係屬重複，應
    予刪除；又原判決理由欄第二項記載：「所為係犯刑法第三百零九條第一項公然
    侮辱罪嫌」，贅載「嫌」字，亦應刪除該字。
據上論斷，應依刑事訴訟法第三百六十八條、第三百七十三條，判決如主文。
本案經檢察官朱文彬到庭執行職務。
中    華    民    國     九十一     年       五       月        七      日
                              臺灣高等法院高雄分院刑事第九庭
                                  審判長法官  張明松
                                        法官  任森銓
                                        法官  江泰章
右正本證明與原本無異。
不得上訴。
                                      書記官  郭榮芳
中    華    民    國     九十一     年       五       月        九      日
                                                                        Ｑ
附件：
臺灣高雄地方法院刑事判決                          九十年度易字第二九九五號
    公  訴  人  臺灣高雄地方法院檢察署檢察官
    被      告  甲○○○女五十九歲（民國○○○年○月○日生）
                        住高雄市三民區○○○路七十二號十樓
                        居高雄市○○區○○街七號之一
                        身分證統一編號：Ｅ二一四三四六五號
    選任辯護人  許明德律師
                吳芝瑛律師
鄭勝智律師
右列被告因妨害名譽案件，經檢察官提起公訴（九十年度偵字第九六五八號、第一三
四九二號），本院判決如左：
    主  文
甲○○○連續公然侮辱人，處拘役肆拾日；如易科罰金，以參佰元折算壹日。
    事  實
一、緣甲○○○與陳蒲郎係夫妻關係，甲○○○因懷疑乙○○與陳蒲郎有妨害家庭行
    為，竟基於公然侮辱之概括犯意，於民國九十年一月二十六日凌晨二時許，向高
    雄市政府警察局鹽埕分局七賢派出所報案，指稱伊親眼看見陳蒲郎隨乙○○進入
    高雄市○○○路二二二號乙○○住處（一樓為金玉珍珠寶銀）為由，要求派出所
    派員警配合捉姦，受理員警以：「若無違法之情事，除非有搜索票，否則不得擅
    行進入搜索」為由，拒絕其請求。惟甲○○○並不死心，乃逕自前往乙○○上開
    住處門前敲門，然乙○○均不予理會，經民眾報警前來勸告處理後，甲○○○始
    停止敲門，但仍駐守於乙○○住處門前。嗣於同日上午十時許，乙○○之銀樓開
    門營業，甲○○○又向高雄市政府警察局鹽埕分局七賢派出所報案，派出所乃派
    警員梁河濱與黃耀輝二人至現場處理。詎甲○○○竟基於公然侮辱之概括犯，於
    乙○○上開住處（銀樓）前騎樓之不特定人得以共見共聞之處所，以台語對乙○
    ○罵說：「不要臉，討客兄」等足以貶損乙○○社會評價之粗鄙言語，公然侮辱
    乙○○，後經乙○○同意後，並由員警伴隨進入乙○○住處尋找陳蒲郎。嗣於九
    十年三月十一日晚上九時許，陳蒲郎之女兒歸寧，在高雄市○○街五號海首都餐
    廳宴客，乙○○亦前往赴宴，甲○○○乃承前概括犯意，於喜宴完畢送客時，在
    該餐廳門口前公眾得出入之場所，以台語對乙○○罵說：「你這不要臉的女人，
    竟敢來讓我請客，真不要臉」等粗鄙言語，公然侮辱乙○○。
二、案經乙○○訴請臺灣高雄地方法院檢察署檢察官偵查起訴。
        理  由
一、訊據被告甲○○○固坦承有於九十年一月二十六日凌晨二時前往許乙○○住處，
    並守候至上午十時，及報警欲前往該處尋找陳蒲郎等情；對於九十年三月十一日
    下午九時許，與告訴人同在海首都餐廳現場之事實亦坦承不諱。惟矢口否認有於
    上開時間、地點公然侮辱告訴人乙○○之犯行。辯稱：伊均未辱罵告訴人乙○○
    「不要臉，討客兄」、「你這不要臉的女人，竟敢來讓我請客，真不要臉」等言
    語云云。惟查：被告右揭犯罪事實業據告訴人乙○○於偵訊中及本院審理時指訴
    綦詳，核與證人梁河濱、黃耀輝、簡南田、林秀雲等四人於偵訊中結證情節相符
    。次查，證人梁河濱、黃耀輝於本院審理時，經隔離訊問，證人黃耀輝證稱：被
    告在店外面的騎樓有罵告訴人，我們後來有會同被告進去裡面，因告訴人有同意
    讓我們進去，我們才由告訴人的兒子陪同進去，罵什麼我記不太清楚，但大概是
    「不要臉、討客兄」這些話等語；證人梁河濱證稱：我們勤務中心通知我們去的
    ，我是跟黃耀輝去的。我們到現場的時候約十點多，地點是在五福四路金玉珍銀
    樓... 我們去的時候，被告在外面，告訴人的店還沒有打開，我就請他們開門，
    ... 被告有用台語向告訴人說「不要臉，討客兄」，地點在銀樓的門口等語。另
    證人簡南田、林秀雲於本院審理時，亦經隔離訊問，證人簡南田結證稱：「（問
    ：當天你是否有去海首都餐廳？你是否有聽到被告說什麼？）有，我聽到被告說
    搶人家的先生，不耍臉，還要來給人家請客，這是被告在宴客完了要送客的時候
    說的，... 在大門的位置那裡聽到的，有很多人聽到」等語；證人林秀雲結證稱
    ：「（問：當天你是否有去海首都餐廳？你是否有聽到被告說什麼？）有，我聽
    到被告說妳這個女人真不要臉，還要來給人家請客，被告還用手指著告訴人，我
    就把告訴人拉開，簡南田便叫被告不要這樣，... 在大門口送客的地方那裡聽到
    的」等語。又證人陳蒲郎（即被告之丈夫）於本院審理時亦到庭證述：告訴人是
    我朋友，當天我嫁女兒，我聽說我太太（按指被告）有罵告訴人，但當時我在招
    待客人，我沒有聽到，也沒有看到等語，更顯見證人簡南田、林秀雲之證詞並非
    子虛。參酌證人梁河濱、黃耀輝、簡南田、林秀雲四人上開證詞，亦核與偵訊時
    所述情節相符。況且證人梁河濱、黃耀輝、簡南田、林秀雲四人，或為執行公務
    之員警，或與被告並無恩怨仇隙，如非實情，斷無編造情節甘冒刑法偽證處罰之
    風險而為虛偽陳述之理，是上開證人之證詞應足採信。此外復有被告前往告訴人
    住處敲門之現場錄影帶乙捲扣案可資佐證，被告空言否認不法之辯解，顯係推卸
    責任之詞，不足採信。事證明確，被告上開犯行洵堪認定。
二、核被告甲○○○於不特定人得共見共聞之處所，對乙○○辱罵足以貶損乙○○社
    會評價之粗鄙言語，所為係犯刑法第三百零九條第一項公然侮辱罪嫌。被告先後
    二次犯行，時間緊接，手法相同，所犯又係構成犯罪要件相同之罪名，顯係基於
    概括之犯意反覆為之，應依刑法第五十六條規定論以一罪，並加重其刑。爰審酌
    被告僅因其私人感情問題即粗言侮辱告訴人，事發迄今未與告訴和解，於審理中
    亦毫無悔意，出言不遜，犯後態度不佳等一切情狀，量處如主文所示之刑，並諭
    知易科罰金折算標準，以資懲儆。
據上論斷，應依刑事訴訟法第二百九十九條第一項前段、刑法第三百零九條、第五十
六條、第四十一條第一項，罰金罰鍰提高標準條例第一條前段、第二條，判決如主文
。
中      華      民      國      九十    年    十二      月    三十一    日
                                  臺灣高雄地方法院刑事第二庭
                                      法  官    陳志銘
右正本證明與原本無異。
如不服本判決，應於判決送達後十日內，向本院提出上訴狀。
                                      書記官    洪生輝
中    華    民    國      九十一      年      一      月      三      日


司法院資訊處製作；財團法人民間司法改革基金會備份。
